【裁判字號】    90,簡上,9
【裁判日期】    900525
【裁判案由】    侵權行為損害賠償
【裁判全文】
臺灣臺南地方法院民事判決    九十年度簡上字第九號
    上  訴  人  甲○○○
    被上訴人    乙○○
右當事人間請求侵權行為損害賠償事件，上訴人對於中華民國八十九年十一月二十七
日本院台南簡易庭第一審判決（八十九年度南簡字第一三二二號）提起上訴，本院判
決如左：
    主  文
原判決關於命上訴人給付之金額（除確定部分外）超過新台幣壹拾萬零玖佰零壹元及
自民國八十九年九月六日起至清償日止，按週年利率百分之五計算之利息部分，與該
部分假執行之宣告，暨訴訟費用（確定部分除外）之裁判均廢棄。
右開廢棄部分，被上訴人在第一審簡易之訴及假執行之聲請均駁回。
其餘上訴駁回。
第一、二審訴訟費用由上訴人負擔十分之五，餘由被上訴人負擔。
    事  實
甲、上訴人方面：
一、聲明：求為判決：
（一）原判決廢棄。
（二）被上訴人第一審簡易之訴及假執行之聲請均駁回。
二、陳述：除與原審提出者相同，不再贅引外，另補稱：因被上訴人檢舉上訴人賣點
    心及開工廠賣麵，讓稽查人員前往查驗，然實際上上訴人並未開設工廠，故為質
    疑被上訴人為何無故檢舉，才前去和被上訴人理論，並未動手打被上訴人；且被
    上訴人之傷痕不大，所說一個月賺二十萬元亦不實在，實際上並沒有如此多收入
    。而上訴人學歷為國小肄業，現在賣麵，月入二萬多元。
三、證據：援用第一審所提證據。
乙、被上訴人方面：
一、聲明：上訴駁回。
二、陳述：除與原審提出者相同，不再贅引外，另補稱：上訴人開工廠製造產品排放
    到水溝，店面也不保持乾淨，經其檢舉，上訴人即將道路阻塞，並毆打及恐嚇被
    上訴人，另上訴人對被上訴人提出傷害告訴已經不起訴處分。被上訴人學歷為空
    中大學畢業，現於大府城證券股份有限公司擔任期貨部經理，每月收入十餘萬元
    ，八十九年度全年度收入有一百六十萬元。
三、證據：除援用第一審所提證據外，補提台灣高等法院台南分院刑事判決書、民事
    執行處通知函、建物登記簿謄本、本院委託鑑定函、統一收據收執聯、所得扣繳
    憑單、台灣台南地方法院檢察署通知單、不起訴處分書、傳票各一份、建物登記
    簿謄本二份為證，並聲請勘驗監視器錄影帶。
丙、本院依職權向財政部台灣省南區國稅局台南市分局函調兩造最近三年之所得稅申
    報資料及歸戶財產查詢清單，並調閱上訴人所涉傷害案件歷審刑事卷宗（含台灣
    台南地方法院檢察署八十九年度偵字第七一八０號偵查卷、本院八十九年度易字
    第二０一四號刑事卷、台灣高等法院台南分院八十九年度上易字第一八七０號刑
    事卷）。
    理    由
一、被上訴人起訴主張上訴人於所居住之台南市○○路○段五七二巷巷口私製清潔劑
    ，並將廢棄桶堆置巷口，影響毗鄰之被上訴人及往來車輛之進出，經其屢次勸阻
    無效，乃於八十九年四月及同年六月八日間向台南市衛生局提出檢舉，六月九日
    第五分局公園派出所派員強制搬除障礙物品，詎此舉觸怒上訴人，嗣其於八十九
    年六月十一日駕車載二名幼子返家，上訴人及伊二名女兒、女婿即於巷口擋住車
    頭，並拍打車身，又以手拍打其頭、臉，致其頭部、顏面、鼻翼擦傷、紅腫，支
    出醫藥費一千元；而上訴人不檢討自己之行止，僅因不滿遭檢舉，先後恐嚇並動
    粗，其事後除要忍痛安撫小孩恐懼情緒，並因身任大府城證券公司期貨部經理，
    公務繁忙，雖顏面掛採，只得帶傷上班，影響家庭生活安寧，所受精神痛苦，非
    言語所能傳述，為此依民法第一百八十四條、第一百九十三條、第一百九十五條
    請求上訴人賠償醫藥費一千元，及精神慰撫金二十萬元，及自八十九年九月六日
    起至清償日止，按週年利率百分之五計算之利息。原審就被上訴人請求，於十二
    萬零九百零一元，及自八十九年九月六日起至清償日止，按週年利率百分之五計
    算之利息，准如所請，而駁回被上訴人其餘部分之訴，被上訴人就其敗訴部分，
    未聲明不服而確定。上訴人則以被上訴人檢舉伊賣點心及開工廠賣麵，讓稽查人
    員前往查驗，然實際上伊並未開設工廠，為質疑被上訴人為何無故檢舉，才前去
    和被上訴人理論，並未動手打被上訴人；且被上訴人之傷痕不大，所說一個月賺
    二十萬元亦不實在，實際上並沒有如此多收入等語，資為抗辯。
二、被上訴人主張上訴人因於台南市○○路○段五百七十四巷巷口堆置廢棄桶，經其
    提出檢舉，兩人乃生嫌隙，上訴人遂於八十九年六月十一日十九時許，見其駕車
    載二名幼子駕車回家，而於前開巷口處攔下其所駕駛之車輛，復以手抓其臉部，
    致其受有頭部、顏面、鼻翼擦傷、紅腫等傷害，上訴人雖否認傷害被上訴人，然
    被上訴人就其受被上訴人傷害一節，業已提出財團法人奇美醫院八十九年六月十
    一日診斷證明書一紙為證。且本件經被上訴人提出刑事告訴，據上訴人於台灣台
    南地方法院檢察署偵查時在八十九年七月四日訊問筆錄自承有與被上訴人拉扯，
    另於本院刑事庭八十九年八月十六日審理上訴人所涉傷害案件時亦自承當時伊在
    巷口將被上訴人攔下，凡此有本院依職權調閱之台灣台南地方法院檢察署八十九
    年度偵字第七一八０號偵查卷、本院八十九年度易字第二０一四號刑事卷可參；
    衡情，兩造既已生嫌隙，上訴人且於八十九年六月十一日於住家巷口攔下被上訴
    人並與之發生拉扯，而被上訴人當日確受有傷害，以此，其所受之傷之顯係上訴
    人所為。況本件據被上訴人提出傷害告訴，經台灣高等法院台南分院八十九年度
    上易字第一八七０號判決上訴人有罪確定，此有被上訴人所提刑事判決書二份附
    卷可稽，並經本院調閱該案刑事卷宗在卷可參。綜此，被上訴人主張其於上開時
    、地遭被上訴人傷害一節，堪可認定。
三、按因故意或過失不法侵害他人之權利者，負損害賠償責任；不法侵害他人之身體
    、健康、名譽、自由、信用、隱私、貞操，或不法侵害其他人格法益而情節重大
    者，被害人雖非財持產上之損害，亦得請求賠償相當之金額，民法第一百八十四
    條第一項前段、第一百九十五條第一項前段定有明文。本件上訴人傷害被上訴人
    ，業如前所認定，則被上訴人請求被上訴人應賠償醫療費用及精神慰撫金，自屬
    有據，茲審酌如下：
（一）醫療費：被上訴人主張其因傷至奇美醫院就診，總計醫療費用一千元，此據被
      上訴人提出奇美醫院收費收據五紙附卷供參，依該收據所示，被上訴人就醫之
      醫療費用共計為一千一百零一元，惟其中證明書費用一百元，此非屬醫療之必
      要費用，自應予扣除，故被上訴人於原審請求醫療費用一千元，本屬有據，原
      審認定其得請求之數額為九百零一元，固有未符，惟被上訴人就此既未上訴聲
      明不服，則被上訴人所得請求之醫療費用自仍以九百零一元為當。
（二）精神慰撫金部分：按慰撫金數額之認定，除依被害人所受身體上及精神上痛苦
      程度及所造成之影響予以衡量外，尚須斟酌被害人與加害人雙方之身分、資力
      與加害之程度及各種情形，予以核定。查被上訴人因上訴人之傷害行為受有頭
      部外傷併顏面擦傷０．二ｘ０．五公分、右鼻翼下、右額部腫脹二ｘ二ｘ０．
      七公分等傷害，此參被上訴人所提診斷證明書即明，其所受傷勢雖屬輕微，然
      該傷痕均集中臉部，此為一般人均得輕易察見之部位，故對被上訴人之心理衝
      擊，較諸其他部位更甚。加以被上訴人任職大府城證券股份有限公司擔任期貨
      部門主管，此有其所提名片一紙、八十五年度至八十九年度之所得扣繳憑單總
      計五紙附卷可稽，依其工作之性質，必然須面對員工及客戶，而今因臉部受傷
      ，其從事業務時不免遭受異樣眼光，精神上之痛苦自更甚於一般。本院審酌上
      情，再參考被上訴人教育程度為空中大學畢業，現任大府城股份有限公司期貨
      部經理，八十六年度八十九年度之薪資總額分別為一百九十二萬零二百二十七
      元、一百三十五萬五千三百元、一百一十六萬零三百五十五元及一百六十八萬
      八千一百七十五元，並自有土地、房屋及車；另上訴人學歷為國小肄業，以賣
      麵為生，八十六年度薪資總額為二十七萬一千一百六十二元、八十七年度及八
      十八年度之薪資總額各為十九萬八千元，並自有土地、房屋，凡此有被上訴人
      所提所得扣繳憑單五紙，且為兩造所自承，並經本院向財政部台灣省南區國稅
      局台南市分局函調兩造之所得稅申報資料及歸戶財產查詢清單在卷可憑；本院
      審酌兩造之教育程度、身、地位、經濟能力及被上訴人所受傷害之程度，認被
      上訴人所得請求之精神慰撫金，以十萬元為適當。
（三）綜此，被上訴人因本件傷害行為，所得請求之損害賠償，總計為十萬零九百零
      一元。
四、綜上所述，被上訴人本於侵權行為之法律關係請求上訴人賠償十萬零九百零一元
    ，及自起訴狀繕本送達之翌日即八十九年九月六日起至清償日止，按週年利率百
    分之五計算之法定遲延利息，為有理由，應予准許，逾此所為請求（已確部分除
    外），為無理由，應予駁回。原審就超過上開應准許範圍及假執行宣告部分，為
    上訴人敗訴之判決，自有未洽。上訴意旨就此部分指摘原判決不當，求予廢棄改
    判，為有理由，爰就此部分廢棄改判如主文第二項所示，惟原審其餘應准許部分
    ，核無違誤，上訴意旨仍執陳詞，指摘原判決不當，求予廢棄，為無理由，應駁
    回其上訴。
五、據上論結，本件上訴為一部有理由，一部無理由，依民事訴訟法第四百三十六條
    之一第三項、第四百五十條、第四百四十九條第一項、第七十九條但書，判決如
    主文。
中      華      民      國    九十      年      五      月    二十五    日
                                臺灣臺南地法院民事第三庭
~B審判長法      官  吳森豐
~B      法      官  蔡孟珊
~B      法      官  林富郎
右正本證明與原本無異
本件不得上訴
中      華      民      國    九十      年      五      月    二十五    日
~B法院書記官  陳南山


司法院資訊處製作；財團法人民間司法改革基金會備份。
